【裁判字號】    97,上,216
【裁判日期】    970819
【裁判案由】    確認合夥關係不存在
【裁判全文】
臺灣高等法院臺中分院民事判決  97年度上字第216號
上  訴  人  甲○○
訴訟代理人  鄭志誠律師
被  上訴人  乙○○
上列當事人間請求確認合夥關係不存在事件，上訴人對於民國97
年5月12日臺灣臺中地方法院97年度訴字第454號第一審判決提起
上訴，本院於97年8月5日言詞辯論終結，判決如下：
    主  文
原判決廢棄。
確認被上訴人與上訴人間就「松園ＫＴＶ酒店」之合夥關係不存
在。
第一、二審訴訟費用由被上訴人負擔。
    事實及理由
一、上訴人起訴主張：被上訴人於民國89年4月間設立「松園KTV
    酒店」，並邀約上訴人入股合夥經營，惟上訴人對 KTV酒店
    之經營並無興趣，遂表明無合夥經營之意願，被上訴人乃獨
    資經營「松園KTV酒店」。兩造間並無合夥經營「松園KTV酒
    店」之合意，上訴人亦末對「松園 KTV酒店」出資參與經營
    。詎日前訴外人財政部臺灣省中區國稅局臺中縣分局誤認兩
    造間就「松園KTV酒店」之經營有合夥關係，並就「松園KTV
    酒店」所積欠之營業稅，向上訴人要求補稅，且以96年12月
    20日中區國稅中縣四字第 0960048590E號函，將上訴人所有
    之 3部車輛予以查封，尚未進入行政執行，但是否有合夥關
    係存在，涉及到私法上合夥內部間相關之權利義務關係。另
    被上訴人在調查局訊問過程中，曾表示兩造間有合夥關係存
    在，上訴人也曾經被調查局約談，先前已有訴願，並要進入
    行政爭訟程序，是上訴人之私法上權利顯有受侵害之危險，
    故上訴人爰對被上訴人提起本件確認合夥關係不存在之訴，
    應有確認利益。被上訴人於89年4月間設立松園KTV酒店，雖
    曾找上訴人一同出資，並持預先規劃好之股東名單及出資比
    例之文件，向上訴人遊說，希望上訴人出資入股與其合夥經
    營「松園 KTV酒店」，然上訴人已拒絕被告之邀約。是以上
    訴人從未曾直接或間接出資，參與「松園 KTV酒店」之經營
    事業，亦未與「松園 KTV酒店」間有資金往來或利潤分配之
    情事，更遑論有參與過「松園 KTV酒店」之股東（合夥人）
    會議。依上開規定，兩造間，既無合夥經營「松園 KTV酒店
    」之合意，上訴人更無出資松園 KTV酒店之事實，故兩造間
    對松園KTV酒店顯無合夥關係存在。
    上訴後補陳：上訴人對松園 KTV酒店之經營並無興趣，遂拒
    絕被上訴人之邀約；上訴人從未曾直接或間接出資，參與松
    園KTV酒店之經營事業，亦未與松園KTV酒店間有資金往來或
    利潤分配之情事，更遑論有參與過松園 KTV酒店之股東（合
    夥人）會議。嗣因松園 KTV酒店未依規定申請營利事業登記
    ，為法務部調查局中部機動組（下稱中機組）查獲。詎料，
    被上訴人竟於中機組詢問被上訴人關於松園 KTV酒店之營業
    情形時，謊稱上訴人亦為松園 KTV酒店之合夥人云云，致使
    上訴人無端遭受財政部中區國稅局（下稱中區國稅局）併同
    處罰。是依上開規定，倘未能確認兩造間就松園KTV 酒店無
    合夥關係，不僅使上訴人必須負擔對松園 KTV酒店出資之義
    務，於松園 KTV酒店積欠私法上或公法上之金錢債務未為清
    償，上訴人即有遭受債權人追索或受行政執行處限制出境及
    拘提管收之虞。故上訴人之私法上權利顯有受侵害之危險，
    上訴人提起本件確認合夥關係不存在之訴應有確認利益。準
    此，原判決雖以被上訴人對於兩造間之合夥關係未有爭執，
    且本件確認合夥關係不存在之訴，既判力不及於訴外人中區
    國稅局，而認定本件無確認利益云云。然由中區國稅局對上
    訴人補徵松園 KTV酒店之營業稅及罰款乙事，足證被上訴人
    確有片面指稱上訴人為松園 KTV酒店之合夥人，兩造間對於
    松園 KTV酒店之合夥關係實有爭執，故原判決僅以被上訴人
    未於審判期日到庭及未以書面表示意見，即逕認被上訴人未
    有爭執云云，其認定已有不當。再者，對於上訴人而言，倘
    未能確認兩造間就松園 KTV酒店無合夥關係，即難避免松園
    KTV酒店之債權人，嗣後再對上訴人追索松園KTV酒店所積欠
    之債務，訴請上訴人負連帶清償之責。故上訴人私法上地位
    所受侵害之危險，實得以本件確認判決而將之除去，是原判
    決之認定顯有不當，應予廢棄改判。
二、被上訴人未於言詞辯論期日到場，亦未提出準備書狀作何聲
    明或陳述。核無民事訴訟法第 386條各款所列情形，爰依上
    訴人之聲請，由其一造辯論而為判決。
三、按民事訴訟法第247條第1項規定：「確認法律關係之訴，非
    原告有即受確認判決之法律上利益者，不得提起之」。所謂
    即受確認判決之法律上利益，係指法律關係之存否不明確，
    原告在私法上之地位有受侵害之危險，而此危險得以確認判
    決將之除去者而言（最高法院52年台上字第1240號判例、52
    年台上字第1922號判例參照）。上訴人主張其與被上訴人間
    並未合夥經營「松園 KTV酒店」，亦未出資參與經營，惟日
    前遭訴外人財政部臺灣省中區國稅局臺中縣分局誤認上訴人
    與被上訴人就「松園 KTV酒店」之經營有合夥關係存在，並
    就「松園 KTV酒店」所積欠之營業稅，向上訴人要求補稅，
    且以96年12月20日中區國稅中縣四字第 0960048590E號函，
    將上訴人所有之 3部車輛予以查封，被上訴人先前接受調查
    局訊問過程中，曾表示兩造間有合夥關係存在，上訴人也曾
    被調查局約談，先前已有訴願，現要進入行政爭訟程序等語
    ，業據提出財政部臺灣省中區國稅局臺中縣分局96年12月20
    日中區國稅中縣四字第 0960048590E號函及中機組調查筆錄
    為證，被上訴人對於上訴人主張之事實，已於相當時期受合
    法之通知，而於言詞辯論期日不到場，亦未提出準備書狀爭
    執者，視同自認。民事訴訟法第 280條第3項第1項定有明文
    。上訴人主張之上開事實自堪信為真實。
四、經查「松園 KTV酒店」並末辦理營利事業登記，被上訴人既
    於中機組調查詢問時，陳稱：「松園料裡店於89年初成立…
    89年 4月改為KTV酒店後，營業地址改設在闔家歡KTV豐原店
    之左後側…89年改設為 KTV酒店後，股東改為我本人（負責
    人，10股每股新台幣45000元）…甲○○（30股，闔家歡KTV
    負責人）…等人」云云（見本院卷第34頁），是上訴人主張
    被上訴人確有對外表示上訴人為「松園 KTV酒店」之合夥人
    之事實，應堪採信。而上訴人倘為「松園 KTV酒店」之股東
    ，而該合夥財產如不足以清償合夥債務時，上訴人即應對不
    足之額連帶負清償責任；亦即「松園 KTV酒店」之債權人嗣
    後如以上訴人為「松園 KTV酒店」之合夥人為由，對上訴人
    追償「松園 KTV酒店」合夥欠款，上訴人私法上之權利顯有
    受侵害之危險，而立於不安之狀態。從而，上訴人對被上訴
    人提起本件確認合夥關係不存在訴訟，而欲除去恐遭受合夥
    債權人追索之危險，即有受確認判決之法律上利益存在。綜
    上所述，上訴人請求確認被上訴人與上訴人間就「松園 KTV
    酒店」之合夥關係不存在，為有理由，應予准許。本件上訴
    人於原審僅主張因遭訴外人財政部臺灣省中區國稅局臺中縣
    分局以兩造間就「松園 KTV酒店」之經營有合夥關係存在為
    由，就「松園 KTV酒店」所積欠之營業稅，向上訴人要求補
    稅，並將上訴人所有之車輛為禁止異動之行政處分為由提起
    確認之訴，上訴後始另主張恐遭受「松園 KTV酒店」之合夥
    債權人追索合夥債務之危險，原審未及審酌，而為上訴人敗
    訴之判決，尚有未洽。上訴意旨指摘原判決不當，求予廢棄
    改判，為有理由。爰由本院予以廢棄改判，如主文第二項所
    示。
四、據上論結，本件上訴為有理由，依民事訴訟法第 450條、第
    78、第463條、第385條第1項前段，判決如主文。
中    華    民    國    97    年    8     月    19    日
              民事第三庭    審判長法  官  陳照德
                                  法  官  曾謀貴
                                  法  官  李平勳
正本係照原本作成。
如對本判決上訴，須於收受判決送達後20日內向本院提出上訴書
狀，其未表明上訴理由者，應於提出上訴後20日內向本院提出上
訴理由書（須按他造人數附具繕本）。上訴時應提出委任律師為
訴訟代理人之委任狀。具有民事訴訟法第 466條之1第1項但書或
第 2項之情形為訴訟代理人者，另應附具律師及格證書及釋明委
任人與受任人有該條項所定關係之釋明文書影本。
                                  書記官  江丞晏
中    華    民    國    97    年     8    月    19    日
                                                      Ａ


司法院資訊處製作；財團法人民間司法改革基金會備份。
